臺灣臺南地方法院民事裁定
111年度消債更字第185號
聲  請  人
即  債務人  林妙怡  

代  理  人  王奐淳律師（法律扶助）
上列聲請人依消費者債務清理條例聲請更生事件，本院裁定如下
：
    主  文
債務人林妙怡自民國111年9月14日下午5時起開始更生程序，並
命司法事務官進行本件更生程序。
    理  由
一、按債務人不能清償債務或有不能清償之虞者，且無擔保或無
    優先權之本金及利息債務總額未逾新臺幣（下同）1,200萬
    元者，於法院裁定開始清算程序或宣告破產前，得向法院聲
    請更生；債務人對於金融機構負債務者，在聲請更生或清算
    前，應向最大債權金融機構請求協商債務清償方案，或向其
    住、居所地之法院或鄉、鎮、市、區調解委員會聲請債務清
    理之調解，消費者債務清理條例（下稱消債條例）第3條、
    第42條第1項、第151條第1項分別定有明文。
二、本件聲請意旨略以：聲請人積欠無擔保或無優先權之債務總
    額約為92萬8,684元，為清理債務，依消債條例第151條規定
    ，於民國111年4月19日向本院聲請與最大債權金融機構玉山
    商業銀行股份有限公司（下稱玉山銀行）為債務調解，玉山
    銀行雖提出「分180期、年利率4％、每月償還498元」之還款
    方案，惟因聲請人多數債務為民間借款，聲請人無法負擔該
    方案，是該次調解未能成立。又聲請人無擔保或無優先權之
    本金及利息債務總額未逾1,200萬元，復未經法院裁定開始
    清算程序或宣告破產，亦無依消債條例或破產法規定而受刑
    之宣告。為此，爰依消債條例規定聲請准依更生程序清理債
    務等語。
三、經查：
  ㈠聲請人主張其為一般消費者，5年內未從事小規模營業，現積
    欠無擔保或無優先權之本金及利息債務總額未逾1,200萬元
    ，聲請人已於111年4月間聲請與最大債權金融機構玉山銀行
    為債務清理之前置調解，前置調解未成立等情，有聲請人提
    出財團法人金融聯合徵信中心查詢當事人綜合信用報告回覆
    書、債權人清冊及調解不成立證明書等件為憑（見消債更卷
    第27至30、127、227至241頁），是聲請人主張其所積欠無
    擔保或無優先權之本金及利息債務總額未逾1,200萬元，並
    曾踐行前置調解程序而調解不成立等事實，應堪認定。
　㈡而聲請人現積欠裕融企業股份有限公司66萬2,723元（為有設
    定動產擔保抵押權之汽車分期債務，並同時簽有本票，現以
    本票裁定聲請強制執行，見消債更卷第75至81頁）、瑞保網
    路科技股份有限公司20萬8,982元、玉山商業銀行股份有限
    公司6萬4,528元及喬美國際網路股份有限公司10萬4,900元
    （見消債更卷第185、189至193、301至309頁），是聲請人
    債務總額應有104萬1,133元（計算式：66萬2,723元＋20萬8,
    982元＋6萬4,528元＋10萬4,900元＝104萬1,133元）。
　㈢聲請人現任職於天鷹保全股份有限公司，近3個月即111年4月
    至同年6月，每月薪資應發金額雖分別為3萬6,152元、3萬3,
    640元、3萬3,952元，惟扣除請假扣款、勞健保費、債權人
    裕融企業股份有限公司強制執行之扣款、福利金等，聲請人
    每月實領金額分別僅剩2萬2,253元、2萬1,273元、1萬8,925
    元，有天鷹保全股份有限公司111年4月至同年6月員工薪資
    明細（見消債更卷第289頁）附卷可參，是聲請人每月平均
    實領薪資約為2萬817元【計算式：（2萬2,253元＋2萬1,273
    元＋1萬8,925元）÷3月＝2萬817元】。而聲請人109、110年度
    所得申報分別為28萬5,600元、19萬170元，有聲請人提出之
    109、110年度綜合所得稅各類所得資料清單（見消債更卷第
    243至245頁）在卷可佐。此外，查無其他證據資料證明聲請
    人尚有上開收入以外之所得，是聲請人每月收入應為2萬817
    元，並以此金額作為償債能力之計算基礎。又聲請人名下僅
    有台新銀行金華分行存款24元、台南文元郵局存款1,003元
    ，有中古汽車（介紹買賣）合約書、全國財產稅總歸戶財產
    查詢清單、台新銀行綜合活期儲蓄存款存摺封面及內頁資料
    、郵政存簿儲金簿封面及內頁資料、中華民國人壽保險商業
    同業公會保險業通報作業資訊系統資料查詢結果回覆書（見
    消債更卷第57、247至254、315至318頁）附卷可稽，堪認屬
    實。
　㈣按債務人必要生活費用，以最近1年衛生福利部或直轄市政府
    所公告當地區每人每月最低生活費1.2倍定之；受扶養者之
    必要生活費用，準用第1項規定計算基準數額，並依債務人
    依法應負擔扶養義務之比例認定之，消債條例第64條之2第1
    項、第2項分別定有明文。最近1年臺南市公告之每人每月最
    低生活費為1萬4,230元，以1.2倍計算應為1萬7,076元，而
    聲請人所陳之每月生活費用為1萬9,351元（計算式：生活費
    1萬7,076元＋房屋清潔管理費1,000元＋孕期8個月平均每月檢
    查費用1,275元＝1萬9,351元，見消債更卷第23頁），已逾前
    揭最低生活費標準，聲請人雖提出物權使用者約定契約書、
    孕婦健康手冊、婦兒安診所藥品明細及收據、羊膜腔穿刺檢
    查須知及同意書（見消債更卷第63至70頁）等為證，惟房屋
    清潔管理費、孕期檢查費用均非未來長期固定支出，況聲請
    人於本院訊問程序中自陳將於111年10月初生產（見消債更
    卷第326至327頁），難認聲請人確有逾前揭最低生活費標準
    之必要，是聲請人個人每月生活必要費用仍以1萬7,076元計
    算。另聲請人雖主張其母親以自身存款替聲請人償還債務，
    所剩積蓄不多，為防老病死等重大變故，仍有受聲請人扶養
    之必要等情，惟查聲請人之母名下除有存款29萬5,750元外
    ，每月尚領有1萬8,727元之勞工保險老年年金給付，此有其
    全國財產稅總歸戶財產查詢清單、郵政存簿儲金簿封面及內
    頁資料、勞動部勞工保險局111年6月14日保普老字第111130
    27010號函（見消債更卷第187、263至279頁）在卷可佐，是
    聲請人之母每月領取之老年年金數額已足支應上開最低生活
    費標準數額，應無受聲請人扶養之必要。
  ㈤綜上，聲請人每月工作收入2萬817元，扣除每月必要生活費
    用1萬7,076元後，僅餘3,741元（計算式：2萬817元－1萬7,0
    76元＝3,741元），而其名下僅有存款1,027元，目前又懷孕
    中，預產期為111年10月初，可合理預測聲請人將來每月必
    要生活費用之數額勢必將再為增加，而其目前尚有104萬1,1
    33元之債務未清償，準此，本院審酌聲請人目前負債總額、
    財產、勞動情況、生活費用之支出、身體狀況等一切情狀，
    認聲請人確實已有不能清償之虞，自有藉助更生制度調整其
    與債權人間權利義務關係，重建其經濟生活之必要。
四、綜上所述，聲請人僅係一般消費者，積欠之無擔保或無優先
    權之本金及利息債務總額在1,200萬元以下，並曾與最大債
    權金融機構玉山銀行為債務清償方案之調解，惟調解不成立
    ，且未經法院裁定開始清算程序或宣告破產，亦無依消債條
    例或破產法之規定而受刑之宣告之情，有本院消債事件查詢
    作業紀錄、臺灣高等法院被告前案紀錄表在卷可憑（見消債
    更卷第129、131頁），又查無消債條例第6條第3項、第8條
    或第46條各款所定駁回更生聲請之事由存在，則聲請人聲請
    更生，應予准許。
五、末按，法院開始更生程序之裁定，應載明其年、月、日、時
    ，並即時發生效力；法院裁定開始更生或清算程序後，得命
    司法事務官進行更生或清算程序，必要時得選任律師、會計
    師或其他適當之自然人或法人一人為監督人或管理人，消債
    條例第45條第1項、第16條第1項定有明文。本件既准予更生
    ，爰依前開規定，裁定如主文所示。　　　
中　　華　　民　　國　　111 　年　　9  　月　　14　 　日
                       消債第四庭   法　官　廖建瑋
以上正本係照原本作成。
本裁定不得抗告。
本裁定已於民國111年9月14日下午5時公告。
中　　華　　民　　國　　111 　年　　9  　月　　14　 　日
                                    書記官　鄭梅君